臺灣嘉義地方法院刑事判決　　　　　　　96年度交易字第26號
公　訴　人　臺灣嘉義地方法院檢察署檢察官
被　　　告　丁○○
選任辯護人　吳宏輝律師
上列被告因業務過失傷害案件，經檢察官提起公訴（九十五年度
偵字第八０九０號），本院判決如下：
     主  文
丁○○從事業務之人，因業務上之過失傷害人，處有期徒刑肆月
，如易科罰金，以新臺幣壹仟元折算壹日。
     事  實
一、丁○○以販售炸雞為業，平日駕駛車輛載送所採買之炸雞原
    料往返營業處所，而以駕駛為其附隨業務。丁○○於民國九
    十五年九月二十九日上午八時四十分許，駕駛車牌號碼PG-9
    771 號自用小客車，沿嘉義縣水上鄉省道臺一線公路由南向
    北行駛在外側車道，行經該路段二百七十點四五公里處時，
    同向後方有一輛車號不詳白色自小客車，欲由右側機車優先
    道超車，不慎自後方追撞丁○○所駕駛上開自小客車右後方
    之故障勾致其向左偏離原行駛之車道，丁○○原應注意車輛
    行駛時，駕駛人應注意車輛狀況，並隨時採取必要之安全措
    施，而依當時情形，天候晴、日間自然光線、路面乾燥無缺
    陷、視距良好，並無不能注意之情事，其竟疏未採取必要之
    安全措施以避免車輛衝向對向車道或與其他來車發生碰撞，
    致其所駕駛之上開自小客車斜向橫越北向所有車道並翻越中
    央安全島後，續行衝向南向機車優先道，適戊○○騎乘車牌
    號碼FV5 -736號重型機車搭載乙○○沿嘉義縣水上鄉省道臺
    一線公路機車優先道由北向南駛至，因猝然間閃煞不及機車
    車頭遂撞擊丁○○所駕駛上開自用小客車之右側車門而人車
    倒地，致戊○○受有左額頭瘀血挫傷、左手撓骨性骨折、
    雙腳下肢擦傷，乙○○則受有左腦額顳葉創傷性硬膜下出血
    及顱內出血、右手肘及前臂瘀血、左膝及大腿瘀血、右膝瘀
    血、右頷瘀血浮腫、右眼結膜下出血、眼眶周邊淤青等傷害
    。丁○○於肇事後，犯罪未被有偵查權之公務員或機關發覺
    前，即向據報到場處理之嘉義縣警察局水上分局水上派出所
    警員丙○○表明為肇事車輛之駕駛人，並自首接受裁判。
二、案經戊○○、乙○○訴由嘉義縣警察局水上分局報請臺灣嘉
    義地方法院檢察署檢察官偵查起訴。
     理  由
一、按被告以外之人於審判外之陳述，雖不符刑事訴訟法第一百
    五十九條之一至第一百五十九條之四規定，而經當事人於審
    判程序同意作為證據，法院審酌該言詞陳述或書面陳述作成
    時之情況，認為適當者，亦得為證據。當事人、代理人或辯
    護人於法院調查證據時，知有第一百五十九條第一項不得為
    證據之情形，而未於言詞辯論終結前聲明異議者，視為有前
    項之同意，刑事訴訟法第一百五十九條之五定有明文。查被
    告及辯護人於言詞辯論終結前，對於卷附證人甲○○、沈鳳
    英警詢時之證詞、證人即告訴人戊○○、乙○○警詢時及偵
    查中之證詞、道路交通事故現場圖、道路交通事故調查報告
    表、嘉義縣警察局疑似道路交通事故肇事逃逸追查表、行政
    院國軍退除役官兵輔導委員會嘉義榮民醫院驗傷診斷書、嘉
    義縣警察局水上分局道路交通事故當事人酒精測定紀錄表、
    嘉義縣警察局道路交通事故肇事人自首情形紀錄表、警方於
    九十五年十月二十五日提供證人甲○○指認白色車輛照片、
    處理被告丁○○及告訴人戊○○車禍遭不明車輛撞擊後逃逸
    案偵查報告書（含查訪白色車輛照片）、嘉義縣警察局水上
    分局九十六年三月十二日嘉水警偵字第0960080924號函暨附
    件監視設備位置圖、報告書、臺灣省嘉雲區車輛行車事故鑑
    定委員會九十六年三月二十八日嘉雲鑑960104字第09658010
    04號函、被告汽車駕駛執照審查證明書影本等證據方法之證
    據能力，均未聲明異議。本院審酌上開言詞陳述及書面陳述
    作成時之情況，認無顯不適當之情形，且採納上開證據方法
    ，尚無礙於被告及辯護人於程序上之彈劾詰問權利，而認上
    開傳聞證據合於刑事訴訟法第一百五十九條之四、之五等規
    定，因而均具證據能力，合先敘明。
二、訊據被告丁○○固坦承伊於上開時、地駕駛上開車輛與告訴
    人戊○○、乙○○發生車禍事故之事實，然否認有何過失傷
    害犯行，辯稱：伊係遭不明白色自用小客車從後方追撞故障
    勾才會失控跨越到對向車道而發生車禍，伊並無過失云云。
    惟查：
  （一）告訴人戊○○、乙○○因與被告發生本件車禍事故而致
        告訴人戊○○受有左額頭瘀血挫傷、左手撓骨性骨折
        、雙腳下肢擦傷，告訴人乙○○則受有左腦額顳葉創傷
        性硬膜下出血及顱內出血、右手肘及前臂瘀血、左膝及
        大腿瘀血、右膝瘀血、右頷瘀血浮腫、右眼結膜下出血
        、眼眶周邊淤青之傷害等情，業據被告於警詢時、偵查
        中及本院審理時均供承不諱，復有道路交通事故現場圖
        、道路交通事故調查報告表（一）、（二）、嘉義榮民
        醫院驗傷診斷書二份（見警卷第32頁、第33頁）及事故
        現場照片十二幀在卷可稽。是此部分事實，至為明灼，
        堪以認定。
  （二）觀諸被告就車禍發生經過供稱：伊係遭乙部自用小客車
        自後追撞，造成伊自北向車道橫過安全島至南向車道與
        告訴人所騎乘之重型機車發生車禍等語，核與證人即告
        訴人戊○○及乙○○於警詢時均證稱：證人戊○○騎乘
        車牌號碼FV5 -736號重型機車搭載證人乙○○由北往南
        行駛於機車道，而在上開時、地，被告駕駛車牌號碼PG
        - 9771號自用小客車由南往北行駛，飛越安全島衝至機
        車優先道前，閃避不及就發生車禍（見警卷第8頁、第9
        頁、第12頁）等詞大致相符；參以被告所駕駛之自用小
        客車係右側車門凹陷受損，證人戊○○所騎乘之重型機
        車則為車頭嚴重破損等情，此有道路交通事故現場照片
        二幀在卷可憑（見警卷第29頁）；再對照車禍事故現場
        所顯示之跡證：該路段中央安全島上明顯留有由北向車
        道斜向南向車道之跨越安全島刮痕，並在南向內側車道
        留下二道煞車痕，被告所駕駛之自用小客車則停止在南
        下機車優先道旁紅磚人行道上等情，此觀道路交通事故
        現場圖及現場照片（見警卷第27頁）即明，堪認被告原
        本係行駛於上開路段之北向車道，因車輛向左斜向跨越
        中央安全島，衝往對向機車優先道，證人戊○○適騎乘
        上開重型機車搭載證人乙○○沿南下機車優先道駛至，
        因猝然間閃煞不及，機車車頭遂撞擊被告所駕駛上開自
        用小客車之右側車門，被告所駕駛車輛則停止在該路段
        南下車道旁之紅磚人行道上無誤。復觀諸證人即目擊者
        甲○○就車禍發生過程於本院審理時具結證稱：伊當時
        行駛在從內側車道開始算的第二個車道，被告行駛在最
        外側車道本來是直行，伊看到被告後方有一輛白色小客
        車撞到被告的車輛後，該白色小客車便往機車道閃，被
        告的車輛就突然往左偏，該白色小客車閃過後有停留在
        機車道看一下便離開（見本院卷第70頁、第71頁、第74
        頁、第75頁）等詞，核與其警詢時證述情節相符，並無
        明顯瑕疵可指。而證人即現場處理警員丙○○於本院審
        理時亦結證稱：伊到場處理先救護傷患後，詢問被告時
        ，被告曾反應會發生車禍事故是因為遭第三車輛撞擊，
        證人甲○○則說故障勾留有白色痕跡可能是白色小客車
        所為，伊當場有檢視被告車輛之故障勾確實留有白色的
        漆（見本院卷第56頁、第57頁、第63頁）等語，亦與證
        人甲○○上開證述情詞一致。對照被告所駕駛之自用小
        客車後方故障勾於車禍事故發生後確留有白色漆與刮痕
        等情，此有道路交通現場照片在卷可佐（見警卷第30頁
        、第40頁），均足徵證人甲○○上開證詞應非憑空杜撰
        ，堪認被告所駕駛之自用小客車確係遭不明白色自用小
        客車追撞其右後側故障勾而向左偏離車道，致其所駕駛
        之上開自小客車向左跨越中央安全島後，衝向南向機車
        優先道，始與告訴人戊○○所騎乘之重型機車發生碰撞
        無訛。
  （三）按汽車行駛時，駕駛人應注意車前狀況及兩車併行之間
        隔，並隨時採取必要之安全措施，道路交通安全規則第
        九十四條第三項定有明文。被告於上揭時、地駕駛汽車
        縱遭後方來車追撞其右後方車身致其向左偏離車道，然
        被告仍應注意採取適當之必要安全措施，以避免車輛續
        行衝向對向車道或與其他來車發生碰撞。而本件車禍事
        故當時即九十五年九月二十九日上午八時四十分許，上
        開車禍事故路段天候晴、日間自然光線、路面乾燥無缺
        陷、視距良好等情，此觀上開道路交通事故調查報告表
        甚明，顯見當時天候及路況並無任何不能注意之情形。
        再觀諸本件車禍事故現場道路周遭外在環境：該路段南
        北雙向均有三個快車道寬度各為三點八公尺（北向車道
        近交岔路口安全島處增加一左轉車道變為四個車道），
        右側另設有機車優先道寬度為二點七公尺等情，此觀道
        路交通事故現場圖即明（見警卷第21頁；本院卷第28頁
        ），是自北向車道外側快車道外緣至南向車道機車優先
        道外緣之距離至少即有二十五點五公尺（僅以車道寬度
        合計，並未加計安全島寬度），足見該路段之路面甚為
        寬闊，容有充裕距離作為被告避免與其他來車再次發生
        碰撞之閃避空間。復對照被告所駕駛車身右後側遭該不
        明白色自用小客車追撞後之損壞情形：除故障勾留有白
        色漆及刮痕外，故障勾周邊各處包含右後側保險桿及右
        後側方向燈等處，均未有明顯破損或變形之情，此有車
        禍事故現場照片可憑（見警卷第30頁），顯見被告遭該
        白色自用小客車追撞右後側車身之力道尚非甚強，是若
        被告遭追撞後採取適當之轉向或煞車方式，則其所駕駛
        之自用小客車當不致於翻越中央安全島再衝向二十五點
        五公尺外之南向機車優先道內而與告訴人所騎乘之機車
        發生碰撞。而被告於偵查中既供稱：「（問：當時你是
        否有踩煞車？）我已無法控制，所以我沒有踩煞車。」
        （見偵查卷第18頁）等詞明確，且由本件被告遭追撞後
        行駛路徑所遺留之現場跡證以觀，亦僅在其翻越中央安
        全島後於南向最內側車道留有二道不及二公尺長之煞車
        痕，更證被告在北向車道遭追撞往左偏離車道後確未採
        取適當之煞車或轉向方式，以避免跨越安全島衝向對向
        南向車道，甚而在跨越安全島後僅短暫煞車，即任由車
        輛繼續衝往南下之機車優先道，而疏於注意當時之車前
        狀況並採取必要之安全措施，以避免與告訴人戊○○所
        騎乘之重型機車在南向機車優先道發生碰撞。準此，被
        告於應注意且能注意之情況下，未採取上開必要安全措
        施，且未注意避免再與對向來車發生碰撞，肇致本件車
        禍之發生，其對本件車禍之發生確有過失至為顯然；參
        以本件事故經送請臺灣省嘉雲區車輛行車事故鑑定委員
        會鑑定，其分析意見為：「（一）本案依據筆錄研判認
        為：戊○○駕駛重機車，在遵行車道內行駛，無法防範
        。（二）依據警繪圖示，鄭車翻越過中央分隔島後，留
        有二道煞車痕後又放掉，顯有煞車不當之處」等情，此
        有該委員會九十六年三月二十八日嘉雲鑑960104字第09
        65801004號函附卷可憑（見本院卷第32頁），亦與本院
        上開調查認定結果相符，更證被告對本件車禍之發生確
        仍有部分過失無疑。是被告辯稱伊係遭不明白色自用小
        客車從後方追撞故障勾才會失控跨越到對向車道而發生
        車禍，伊並無過失云云，顯未慮及其遭追撞後，仍負有
        上開防免衝撞其他來車之注意義務，是其辯詞自不足採
        。而被告上開過失行為與告訴人戊○○、乙○○所受上
        開傷害結果間，具有相當因果關係，則屬無疑。
  （四）綜上所述，本件事證明確，被告辯詞並不足採，其犯行
        至堪認定，應依法論科。
三、按刑法上所謂業務，係指個人基於其社會地位繼續反覆所執
    行之事務，包括主要業務及其附隨之準備工作與輔助事務在
    內，最高法院八十九年臺上字八０七五號判例可資參照。查
    被告以販售炸雞為業，平日駕駛車輛載送所採買之炸雞原料
    往返營業處所，且本件車禍事故亦為被告駕駛車輛前往採買
    其營業用原料時所發生等情，業據被告於本院審理時供承明
    確（見本院卷第96頁、第97頁），亦與證人即被告之配偶沈
    鳳英警詢時之證詞（見警卷第15頁）互核相符，揆諸上開說
    明，堪認被告係以駕駛為其附隨業務，為從事汽車駕駛業務
    之人。是核被告上開所為，係犯刑法第二百八十四條第二項
    前段之業務過失傷害罪。而被告以一過失行為同時致告訴人
    戊○○、乙○○二人受傷，係一行為觸犯數罪名，為想像競
    合犯，應論以業務過失傷害一罪。又被告於事故發生後，在
    未有偵查犯罪職權之公務員發覺前，於警員據報前往現場處
    理時，當場承認為肇事人等情，此據證人丙○○於本院審理
    時結證明確（見本院卷第60頁），並有有嘉義縣警察局道路
    交通事故肇事人自首情形紀錄表乙紙（見警卷第36頁）附卷
    可稽，是被告對偵查機關尚未發覺之犯罪，自首而接受裁判
    ，爰依刑法第六十二條前段之規定減輕其刑。至公訴意旨認
    被告所犯係刑法第二百八十四條第一項過失傷害罪嫌等語，
    固非無見。惟查本件被告既以販售炸雞為業，平日駕駛車輛
    載送所採買之炸雞原料往返營業處所，且本件車禍事故亦為
    被告駕駛車輛前往採買其營業用原料時所發生，故與其主要
    業務確有直接、密切之關係，自可包含在業務概念中，而認
    其屬業務之範圍。是公訴意旨認被告所犯係過失傷害罪嫌，
    尚有未洽，惟起訴事實與本院認定事實尚屬同一，爰變更起
    訴法條，併此敘明。爰審酌被告高工畢業之智識程度，先前
    均無任何前科及違規肇事紀錄之素行，此有被告之臺灣高等
    法院被告前案紀錄表及中華民國汽車駕駛執照審查證明書（
    見偵查卷第20頁）各乙份在卷可佐，而被告係因遭其他車輛
    追撞後向左偏離車道而因疏未注意採取必要之安全措施始肇
    致本件車禍發生，就本件車禍事故應僅負部分責任之過失程
    度，然衡酌告訴人戊○○騎乘機車於遵行車道內行駛對本件
    車禍事故並無任何過失，且告訴人二人所受傷勢難謂輕微，
    而被告肇事後固與告訴人多次試行調解然迄今仍未能與告訴
    人達成調解，以及被告於犯罪後未能完全坦承其過失犯行等
    一切情狀，量處如主文所示之刑，並諭知易科罰金之折算標
    準，以資懲儆。
據上論斷，應依刑事訴訟法第二百九十九條第一項前段、第三百
條，刑法第二百八十四條第二項前段、第五十五條、第六十二條
前段、第四十一條第一項前段，刑法施行法第一條之一第一項、
第二項前段，判決如主文。
本案經檢察官鄭葆琳到庭執行職務。
中　　華　　民　　國　　96　　年　　 6　　月　　28　　日
                    交通法庭  審判長法　官  許進國
                                    法  官  黃琴媛
                                    法  官  曾宏揚
上列正本證明與原本無異。
如不服本判決，應於判決送達後10日內向本院提出上訴狀（應附
繕本）。告訴人或被害人如對於本判決不服者，應具備理由請求
檢察官上訴，其上訴期間之計算係以檢察官收受判決正本之日期
為準。
中　　華　　民　　國　　96　　年　　 6　　月　　28　　日
                                    書記官  陳慶昀
附錄論罪科刑法條：
刑法第二百八十四條第二項前段
（過失傷害罪）
從事業務之人，因業務上之過失傷害人者，處 1 年以下有期徒刑
、拘役或1千元以下罰金。
